臺灣臺北地方法院民事判決　　　　　　　94年度訴字第3652號
　　原　　　告　吳必即冠霆商行
　　被　　　告　英屬維京群島商漢登企業有限公司
　　法定代理人　甲○○
　　訴訟代理人　蔡瑞森律師
　　　　　　　　賴文萍律師
上列當事人間請求損害賠償事件，本院於民國九十四年十二月二
十三日言詞辯論終結，判決如下：
    主  文
原告之訴及假執行之聲請均駁回。
訴訟費用由原告負擔。
    事實及理由
壹、 程序方面：按訴狀送達後，原告不得將原訴變更，但擴張
     或減縮應受判決事項之聲明者，不在此限。民事訴訟法第
     二百五十五條第一項第三款定有明文。本件原告起訴聲明
     原請求：被告應賠償原告新台幣（下同）八百萬元，嗣於
     九十四年十月二十一日言詞辯論期日當庭聲明變更請求為
     二百萬元，核屬減縮應受判決事項之聲明，依前開規定，
     不受不得變更原訴之限制。
貳、原告起訴主張：原告於民國八十九年間向訴外人凱育國際有
    限公司（下稱凱育公司）取得「HANG TEN」襪類台灣地區唯
    一總經銷，所經銷之產品均有防偽雷射商標。被告英屬維京
    群島商漢登企業有限公司（下稱漢登公司）曾於九十二年三
    月十五日來函告知代理權移轉事宜，但未提及先前庫存襪品
    該如何處理，故庫存商品一直銷售至九十四年二月份才完畢
    ，詎料被告漢登公司於九十四年三月二十一日寄發存證信函
    予訴外人全聯實業股份有限公司（下稱全聯公司）；說明該
    公司所販售之「HANG TEN」襪品均為仿冒品，致使全聯公司
    無法給付貨款，原告於九十四年三月三十日去函被告漢登公
    司要求說明，但被告卻一直未予理會，被告之行為造成原告
    商業損失及商譽損害重大，若以原告每年二十萬元之商譽計
    算，原告損失約略二百萬元等語，爰依侵權行為損害賠償法
    律關係，請求被告賠償商業損失及商譽損害，並聲明：（一
    ）被告應賠償原告商業損失及商譽損害二百萬元。（二）原
    告願供擔保，請准宣告假執行。
參、被告則以：按註冊第四四六五五號、第四四六五六號及第六
    九九一二號商標為訴外人英屬維京群島商ILC商標公司（ILC
    Trademark Corporation ）所有之著名商標，被告業經英屬
    維京群島商ILC 商標公司授權使用前述三個註冊商標於專用
    商品。另，被告與訴外人凱育公司於八十八年十月一日簽定
    授權合約，並於八十九年三月二十六日簽署生效；授權凱育
    公司使用、製造及銷售前述三個註冊商標之襪類商品，然由
    於凱育公司違反前述授權合約之規定，積欠權利金，被告於
    九十二年一月十日終止與凱育公司間之授權關係後，並要求
    凱育公司立即停止製造、銷售或使用前述三個商標，亦應全
    面回收尚未售出之商品，避免消費者誤以為該等產品為被告
    製造或授權生產製造，故倘有標有凱育公司產製之前述三個
    商標商品已非被告授權之產品。再者，為避免凱育公司之經
    銷商及消費者誤以為該等產品為被告製造或授權生產製造，
    被告於九十二年三月及四月間發函予被告已知之凱育公司之
    經銷商；聲明被告與凱育公司間之授權合約已於九十二年一
    月十日終止，並提醒各該廠商注意由凱育公司提供或販賣或
    授權他人製造標示前述三個註冊商標之產品，均屬未經授權
    製造或銷售之商品，如有販售該商品之行為將有違反商標法
    相關規定之虞。被告於九十四年初發現訴外人全聯公司繼續
    販賣貼附註冊第六九九一二號商標，標有凱育公司及耀齡公
    司為經銷商之襪子，被告早於九十二年三月十一日及同年四
    月一日告知全聯公司及耀齡公司有關凱育公司已非被告授權
    廠商乙事，然全聯公司及耀齡公司明知為未經授權製造或販
    售之商品仍繼續銷售，期間長達二年之久，為維護被告及消
    費者權益，被告於九十四年三月十八日再度函知全聯公司其
    販售之商品侵害被告商標權之爭議。被告於九十四年三月十
    八日之發函行為係行使權利之正當行為，無任何不法及侵害
    原告權利之行為可言，自無賠償原告所受損害之義務。又原
    告應釋明其請求權基礎，並具體舉證其實際所受損害額及其
    所受損害是否因被告行為所致之因果關係等語，資為抗辯，
    並聲明駁回原告之訴及假執行之聲請，如受不利判決，願供
    擔保請准免為假執行。
參、得心證之理由：原告主張凱育公司為「HANG TEN 」襪品台灣
    地區唯一總經銷，所經銷之產品，均有防偽雷射商標，而被
    告於取得「HANG TEN 」襪品之商標代理權後，僅來函告知代
    理權移轉之事，並未提及出品之「HANG TEN 」襪類庫存品如
    何處理，故被告於九十四年三月二十一日發存證信函給全聯
    公司，表示凱育公司販售之「HANG TEN 」襪品均為仿冒品，
    造成原告商譽之損害，自應負侵權行為之損害賠償責任；被
    告則以凱育公司「HANG TEN 」襪品之商標代理權，業經英屬
    維京群島商ILC 商標公司終止授權關係，改由漢登公司取得
    商標代理權，故凱育公司自應立即停止製造、銷售或使用相
    關商標，然原告明知凱育公司已無商標代理權，竟仍長達二
    年，繼續販售該未經授權之商品，故被告為維護消費者之權
    益，乃再度函知全聯公司其販售之商品有侵害被告商標權之
    爭議，不得再販售，此舉，乃被告行使權利之正當行為，被
    告自無原告所指稱侵害其商譽之行為存在等語資為抗辯，則
    本件應審究者，厥為被告發函全聯公司，請全聯公司不得繼
    續販售凱育公司提供或製造之「HANG TEN 」襪品，究竟有無
    侵害凱育公司授權之經銷商即原告之商譽？按經濟部中央標
    準局商標註冊證註冊編號第四四六五五號、第四四六五六號
    及第六九九一二號「HANG TEN 」等商標，為訴外人英屬維京
    群島商ILC商標公司（ILC Trademark Corporation）所有之
    著名商標，且上開商標ILC 商標公司業經授權被告使用。而
    被告與訴外人凱育公司雖曾於八十八年十月一日簽定授權合
    約，使凱育公司可使用、製造及銷售前述三個註冊商標之襪
    類商品，惟因凱育公司違反前述授權合約之規定，積欠權利
    金，被告乃於九十二年一月十日終止與凱育公司間之授權關
    係，並要求凱育公司立即停止製造等情，此有經濟部中央標
    準局商標註冊證、經濟部智慧財產局局函、理律法律事務所
    函文等資料影本在卷可佐，復為原告所不否認，自堪信被告
    之主張為真實。而凱育公司既經被告終止上開商標之授權代
    理關係，依商標法第六十一條、第六十二條之規定，於經商
    標權人同意前，自不得於同一商品，再使用相同於前開註冊
    商標之商標，亦甚明確；是被告於終止與凱育公司之前開商
    標授權代理關係後，對於凱育公司（包含原告）仍繼續提供
    具有前開「HANG TEN」商標之襪品予全聯公司販賣之行為，
    其以發函之方式，請全聯公司不得繼續販賣凱育公司（包含
    其下游經銷商、原告）等提供之前開襪品，自係權利正當行
    使之行為，核與民法第一百八十四條有關侵權行為之要件，
    須以故意或過失不法侵害他人權利之要件，自不該當；至於
    原告雖另主張，被告來函告知代理權移轉之事，但未提及凱
    育公司已生產之襪品如何處理云云；按原告與被告間本無任
    何前開商標權授權代理之法律關係存在，則凱育公司如何解
    決其與下游經銷商已製造、生產之上開襪品之庫存問題，與
    被告間本無任何之關係；是原告若有因凱育公司遭被告終止
    前開商標代理權而致商譽，或襪品有庫存之問題，自係凱育
    公司應否對原告負擔契約債務不履行之問題，是原告執憑被
    告函知其凱育公司已遭終止前開商標代理權，致造成原告上
    開庫存襪品未能處理之主張，自不足採。從而，原告依侵權
    行為之規定，主張被告應賠償其二百萬元商譽之損害，為無
    理由，應予駁回。原告之訴既經駁回，則其假執行之聲請亦
    失所附麗，應併予駁回。
肆、訴訟費用負擔之依據：民事訴訟法第七十八條。
中　　華　　民　　國　九十四　年　 十二 　月　 三十　 日
                  民事第五庭    法　官　蔡世祺
以上正本係照原本作成。
如對本判決上訴，須於判決送達後二十日內向本院提出上訴狀。
中　　華　　民　　國　九十四　年　 十二 　月　 三十　 日
                                書記官  黃媚鵑
